【裁判字號】    89,上訴,291
【裁判日期】    890505
【裁判案由】    違反槍彈藥刀械管制條例
【裁判全文】
臺灣高等法院高雄分院刑事判決                    八十九年度上訴字第二九一號
    上  訴  人
    即  被  告  甲○○
    指定辯護人  本院公設辯護人李佩娟
右上訴人因違反槍砲彈藥刀械管制條例案件，不服臺灣屏東地方法院八十八年度訴字
第七一四號中華民國八十九年一月十三日第一審判決（起訴案號：臺灣屏東地方法院
檢察署八十八年度偵字第七四六六號），提起上訴，本院判決如左：
      主  文
原判決撤銷。
甲○○未經許可，製造可發射金屬具有殺傷力之鋼管槍枝，未遂，處有期徒刑參年，
併科罰金新臺幣貳拾萬元，罰金如易服勞役，以罰金總額與六個月之日數比例折算。
鋼管槍枝之半成品（含鋼管參枝、彈簧參條、撞針貳枝及鐵條壹枝）沒收。
    事  實
一、甲○○前有多項竊盜前科，最近一次於民國（下同）八十四年間，因竊盜案件，
    經法院判處有期徒刑五月，緩刑三年，於八十五年七月五日確定，於緩刑期間甫
    經過後，猶不知悔改，明知槍枝係政府公告禁止製造之物品，竟未經許可，於八
    十八年九月上旬某日，在其位於屏東市光武三巷一一一號住處，以機車避震器及
    鋼管等物著手製造鋼管槍枝半成品後，尚未完成時，即將該批未完成之鋼管槍枝
    零件置於袋內寄放在不知情陳坦宗（另為不起訴處分）住處，嗣因甲○○因另案
    （非法持有鋼管手槍等案）通緝遭警於八十八年九月二十二日二十一時五十分緝
    獲，警訊時甲○○主動供出製造鋼管槍枝犯行，並供出未製造完成之鋼管槍枝寄
    放在朋友陳坦宗宅內，經警於八十八年九月二十三日零時，在屏東縣竹田鄉○○
    路二一巷十九號陳坦宗住處，取出甲○○所有上開鋼管槍枝半成品（內含鋼管三
    枝、彈簧三條、撞針二枝、鐵條一枝）。
二、 案經屏東縣警察局屏東分局報請臺灣屏東地方法院檢察署檢察官偵查起訴。
    理  由
一、訊之上訴人即被告甲○○（下稱被告）坦承右揭遭警查獲扣案之鋼管及零件為其
    所有，雖否認犯行，辯稱沒有製造鋼管槍枝云云。惟查被告確有著手製造鋼管槍
    枝但尚未完成之事實，業據被告甲○○於警訊、偵查及原審審理中坦承不諱（見
    警卷第六頁、偵查卷第十頁背面、原審卷第二二頁），核與證人陳坦宗於警訊、
    偵查中所述情節大致相符（警卷第十二頁、偵查卷第八頁），並有在陳坦宗住處
    遭警查獲之上開鋼管槍枝半成品（內含鋼管三枝、彈簧三條、撞針二枝、鐵條一
    枝）扣案足憑，而前開扣案鋼管及零件，經檢察官送請內政部警政署刑事警察局
    鑑定結果，認定該等物品為鋼管槍枝半成品，內容包括為鋼管三支、彈簧三條、
    撞針二枝及鐵條一支，有該局八十八年十月八日刑鑑字第一０二０二六號鑑驗通
    知書附卷可稽（偵查卷第二二頁），且該扣案鋼管槍枝半成品經本院勘驗結果：
    鋼管已用鋼鋸截成、其上均有切割缺口，另有鋼管槍枝組合零件等情，有筆錄可
    按（見本院卷第四十頁），足認被告確有製造鋼管槍枝但尚未全部組合完成犯行
    明確，所辯要係卸責之詞，自非可採，事證已臻明確，被告右揭犯行應堪認定。
    至被告聲請傳訊證人陳坦宗以證明警方查扣槍管及零件係伊告知警方而查獲一節
    ，因本院亦如此認定，自無傳訊之必要，附此說明。
二、核本件被告所為，係犯槍砲彈藥刀械管制條例第十一條第五項、第一項之未經許
    可製造其他可發射金屬之鋼管槍枝未遂罪，被告著手製造鋼管槍枝但未完成，係
    未遂犯，爰依刑法第二十六條前段之規定減輕其刑。至被告於原審中雖另辯稱其
    搜集扣案之槍枝零件，並以鋼鋸將其中之鋼管切割後，因恐遭法院判處重刑，而
    出於己意停止其製造行為等語，惟查，被告於搜集並切割扣案之鋼管後，並未將
    該包槍枝零件丟棄，卻將之寄放於不知情之陳坦宗住處，且未告知陳坦宗所寄放
    為何物，亦未表示要丟棄該包零件或將之贈與陳坦宗，此經被告及證人陳坦宗先
    後分別於警訊、偵查中供陳屬實，是顯見被告並無丟棄該包零件以中止其製造槍
    枝行為之意，其此部分辯解即無可採，尚難認其有中止犯行之意，而無刑法第二
    十七條中止犯規定之適用，附此說明。查被告甲○○係因另案（非法持有鋼管手
    槍等案）通緝，遭警於八十八年九月二十二日二十一時五十分緝獲，其於警訊時
    主動供出本件製造鋼管槍枝犯行，並供出尚未製造完成之鋼管槍枝寄放在朋友陳
    坦宗宅內，經警於八十八年九月二十三日零時，在屏東縣竹田鄉○○路二一巷十
    九號陳坦宗住處，取出甲○○所有上開鋼管槍枝半成品之事實，有載明上開時間
    地點之被告甲○○、證人陳坦宗警訊筆錄足按，並經證人即承辦警員陳正賢於本
    院中結證明確（見本院卷第三九頁），則被告犯本罪於偵查中自白犯罪，並供述
    出槍枝去向，因而查獲，自應依槍砲彈藥刀械管制條例第十八條第四項之規定遞
    減輕其刑。
三、原審據以論處被告罪刑，固非無見，惟查本件被告犯本罪於偵查中自白犯罪，並
    供出槍枝去向，因而查獲，自應依槍砲彈藥刀械管制條例第十八條第四項之規定
    減輕其刑，已如前述，原判決事實未予認定，且漏未適用該法文減輕其刑，自有
    未合。被告上訴意旨，否認犯罪，指摘原判決不當，雖無理由，但原判決既有上
    開可議，自應由本院將原判決撤銷改判。審酌被告前有多項前科，其中於八十五
    年間，因竊盜案件，經法院判處有期徒刑五月，緩刑三年，於八十五年七月五日
    確定，有法院被告全國前案查註紀錄表在卷足憑，竟另案先於八十八年五月間，
    未經許可而持有鋼筆手槍及改造手槍各一支，而於同年五月二十四日為警查獲，
    有偵查卷附原審法院八十八年度訴字第三九二號判決足稽，再於緩刑期間甫經過
    後之八十八年九月間（公訴意旨認被告係於緩刑期為本案犯行，尚有誤會），又
    為本案犯行，素行不佳，其犯罪動機、手段、製造槍枝將嚴重危害社會治安，惟
    其製造行為僅止於將鋼管切割，其所製成之物尚無發射金屬之能力，而為未遂犯
    、犯後供承其製造槍枝犯行並供出槍枝來源而查獲等一切情狀，量處如主文第二
    項所示之刑，並就罰金部分諭知易服勞役之折算標準，藉資懲儆。查被告所犯槍
    砲彈藥刀械管制條例第十一條第五項、第一項之罪，雖經判處有期徒刑三年，然
    被告行為僅止於未遂犯，且於偵查中自白犯行供出槍枝來源而查獲，顯見被告尚
    非不知悔悟之輩，參以其另案非法持有槍枝罪，業經原審法院八十八年度訴字第
    三九二號判處有期徒刑並宣告強制工作三年確定，有該刑事判決書足按，被告另
    案與本案對於社會之侵害性及危險性有其時間上之一致性，被告於前案中既經法
    院判處強制工作三年，應已足以令被告習得一技之長並矯正其不良習慣，依大法
    官會議釋字第四七一號解釋意旨，本院認無必要再令入強制工作之必要，附此說
    明。扣押之槍枝半成品一包（內含鋼管三枝、彈簧三條、撞針二枝、鐵條一枝）
    為被告所有，且係供犯罪所用之物，業經被告供承不諱，應依刑法第三十八條第
    一項第二款規定併宣告沒收。
據上論結，應依刑事訴訟法第三百六十九條第一項前段、第三百六十四條、第二百九
十九條第一項前段、槍砲彈藥刀械管制條例第十一條第五項、第一項、第十八條第四
項，刑法第十一條前段、第二十六條前段、第四十二條第三項、第三十八條第一項第
二款、罰金罰鍰提高標準條例第二條，現行法規所定貨幣單位折算新台幣條例第二條
，判決如主文。
本案經檢察官林炎昇到庭執行職務。
中    華    民    國     八十九     年       五       月     五   日
                              臺灣高等法院高雄分院刑事第八庭
                                  審判長法官  郭雅美
                                        法官  張盛喜
                                        法官  莊飛宗
右正本證明與原本無異。
如不服本判決，應於判決送達後十日內向本院提出上訴狀，其未述理由者並應於提
出上訴狀後十日內向本院補提理由書（應附繕本)。
                                      書記官  張宗芳
中    華    民    國     八十九     年       五       月     八   日
附錄：本判決論罪科刑法條：
槍砲彈藥刀械管制條例第十一條
  未經許可，製造、販賣或運輸第四條第一款所稱其他可發射金屬或子彈具有殺傷力
  之各式槍砲者，處五年以上有期徒刑，併科新台幣一千萬元以下罰金。
  未經許可，轉讓、出租或出借所列槍砲者，處三年以上十年以下有期徒刑，併科新
  台幣七百萬元以下罰金。
  意圖供自己或他人犯罪之用，而犯前二項之罪者，處無期徒刑或七年以上有期徒刑
  ，併科新台幣一千萬元以下罰金。
  未經許可，持有、寄藏或意圖販賣而陳列第一項所列槍砲者，處一年以上七年以下
  有期徒刑，併科新台幣七百萬元以下罰金。
  第一項至第三項之未遂犯罰之。
                                                                        Ｄ


司法院資訊處製作；財團法人民間司法改革基金會備份。
